【裁判字號】    98,交聲,1420
【裁判日期】    981231
【裁判案由】    聲明異議
【裁判全文】
臺灣臺南地方法院交通事件裁定        98年度交聲字第1420號
移送機關    交通部公路總局嘉義區監理所臺南監理站
異議人即
受處分人    甲○○
上列異議人即受處分人因違反道路交通管理處罰條例案件，對於
交通部公路總局嘉義區監理所臺南監理站民國98年11月12日所為
之裁決處分（處分案號：嘉監南字第裁74-S00000000號）聲明異
議，本院裁定如下：
    主    文
異議駁回。
    理    由
一、原處分意旨略以：異議人即受處分人甲○○（下稱異議人）
    駕駛車牌號碼VHW-882號輕型機車（下稱系爭機車），於民
    國98年9月3日11時6分許，在臺南市○○路192號對面，因佔
    用汽車格位停車，經臺南市警察局交通隊員警逕行製單舉發
    車輛所有人，嗣據車主楊碧桃陳明該車輛係由異議人駕駛，
    移送機關即交通部公路總局嘉義區監理所臺南監理站（下稱
    原處分機關）乃以異議人有停車位置不依規定之違規事證明
    確，依道路交通管理處罰條例第56條第1項第9款及第85條第
    1項及違反道路交通管理事件統一裁罰基準表之規定，裁處
    異議人罰鍰新臺幣（下同）600元。
二、本件異議意旨略以：依道路交通標誌、標線、號誌設置規則
    第190條規定，小型車停車位畫設規定為長5-6公尺、寬2-2.
    5公尺，本件採證照片中所示之停車位，未依規定劃設，其
    寬度自路邊延伸到圍牆，不符合規定2-2.5公尺之寬度，且
    該停車格內尚有其他設備（圓柱體），經異議人自行測量停
    車格內圓柱體到邊線為2公尺，而系爭機車係停放在圓柱體
    後方最接近圍牆邊，依法並未佔用汽車停車格，為此聲明異
    議，請求撤銷原處分等語。
三、按汽車駕駛人停車時，有停車時間、位置、方式、車種不依
    規定者，處600元以上1,200元以下罰鍰，道路交通管理處罰
    條例第56條第1項第9款定有明文。
四、經查：
  (一)異議人駕駛系爭機車，在前揭時地，因有佔用汽車格位停車
    之行為，經臺南市警察局交通隊警員製單逕行舉發車輛所有
    人，嗣因車主楊碧桃陳明前開行為係可歸責於駕駛人即異議
    人，而經原處分機關以其有停車位置不依規定之違規事證明
    確，對異議人裁處如上述內容之裁罰等情，有臺南市警察局
    98年9月8日南市警交字第S00000000號舉發違反道路交通管
    理事件通知單、申請書、原處分機關98年11月12日嘉監南字
    第裁74-S00000000號裁決書各1份及採證照片1幀在卷可稽。
  (二)至異議人主張本件採證照片中所示之停車位，未依規定劃設
    ，其寬度自路邊延伸到圍牆，不符合規定2-2.5公尺之寬度
    ，且該停車格內尚有其他設備（圓柱體），經異議人自行測
    量停車格內圓柱體到邊線為2公尺，而系爭機車係停放在圓
    柱體後方最接近圍牆邊，依法並未佔用汽車停車格等語，經
    查：
    1.按車輛停放線，用以指示車輛駕駛人停放車輛之位置與範
      圍；本標線之線型為白實線，線寬10公分，道路交通標誌
      標線號誌設置規則第190條第1項、第2項定有明文，又依
      前開條文所附附圖停車位形式為「平行停車」者，寬度為
      2-2.5公尺，長度為5或6公尺。
    2.自採證照片觀之，系爭機車遭舉發處為汽車停車格，應無
      疑義，且該汽車停車格之白實線自路邊延伸至圍牆，經與
      主管機關即臺南市政府認定本件路邊停車格位係以道路範
      圍自路緣劃設（包含水溝蓋）等語相核（有臺南市政府交
      通處98年10月16日南交處管字第09817064330號函文在卷
      可參），堪認系爭機車遭舉發處之汽車停車格範圍乃自路
      邊延伸至圍牆。
    3.異議人固主張本件採證照片中所示之停車位，未依規定劃
      設，其寬度自路邊延伸到圍牆，不符合規定2-2.5公尺之
      寬度云云，惟查，雖然系爭機車遭舉發處之汽車停車格寬
      度應較道路交通標誌標線號誌設置規則所示「平行停車」
      寬度2-2.5公尺為長，惟按道路交通標誌、標線、號誌，
      係由交通主管機關依道路交通狀況及用路人之需要，本於
      權責定之，有其裁量空間。異議人如認舉發地點繪設之標
      線，致其無法判斷得否停放機車或影響其停放機車權益，
      本得循正當途徑，向主管機關陳述反映，促其檢討改善。
      惟該等標線設置在未依法定程序變更前，駕駛人仍有遵守
      該標線指示之義務，不得僅憑其個人認知或價值判斷，或
      主觀認為其行為不致影響交通秩序、安全，而任意決定遵
      守與否，否則將使交通秩序大亂，非但影響道路交通安全
      及其他用路人之權益，亦將使道路交通標誌、標線、號誌
      形同虛設，是即使系爭機車遭舉發處之汽車停車格寬度較
      一般停車格之寬度為寬，異議人此部分之主張，亦不得資
      為免罰之事由。
    4.異議人另主張該停車格內尚有其他設備（圓柱體），經異
      議人自行測量停車格內圓柱體到邊線為2公尺，而系爭機
      車係停放在圓柱體後方最接近圍牆邊，依法並未佔用汽車
      停車格云云，惟查，系爭機車遭舉發處連同路旁水溝蓋上
      方既已全部劃入汽車停車格內，業經認定如上，因此，汽
      車以外之車輛自不得再停放於汽車停車格內，經審閱舉發
      照片，系爭機車遭舉發時乃停放在汽車停車格之白實線上
      ，其停放位置係屬汽車停車格之範圍無疑，是異議人確有
      停車位置不依規定之違規行為，已可認定，其上開所辯，
      應非可採。
  (三)依上所述，原處分機關以異議人違反道路交通管理處罰條例
    第56條第1項第9款之規定，裁處罰鍰600元之處分，於法核
    無不當，本件異議人之異議為無理由，應予駁回。
五、據上論結，應依道路交通管理處罰條例第87條第2項、道路
    交通案件處理辦法第19條，裁定如主文。
中    華    民    國    98    年    12    月    31    日
                      交通法庭  法  官  張家瑛
以上正本證明與原本無異。
如不服本裁定，應於收受送達後5日內向本院提出抗告狀。（應
附繕本）
                                書記官  李淑惠
中    華    民    國    98    年    1     月    4     日

司法院資訊處製作；財團法人民間司法改革基金會備份。
